【裁判字號】    92,訴,425
【裁判日期】    920501
【裁判案由】    返還消費借貸款
【裁判全文】
臺灣板橋地方法院民事判決  九十二年度訴字第四二五號
    原      告    彰化商業銀行股份有限公司
    法定代理人    乙○○
    訴訟代理人    丁○○
    被      告    揚川耀電機股份有限公司
    兼法定代理人  戊○○
                  丙○○
右當事人間請求返還消費借貸款事件，本院判決如左：
    主    文
被告應連帶給付原告新臺幣玖拾柒萬仟陸佰壹拾捌元，及自民國八十九年七月二十
二日起至清償日止，按年息百分之九點三四計算之利息，暨自民國八十九年七月二十
三日起至清償日止，逾期在六個月以內，按上開利率百分之十，逾期超過六個月以上
，按上開利率百分之二十計算之違約金。
被告應連帶給付原告美金參萬陸仟捌佰參拾玖點柒玖元，及自民國八十九年十月二十
五日起至民國八十九年十二月二日止，按年息百分之十計算之利息；自民國八十九年
十二月三日起至清償日止，按年息百分之十點三四計算之利息；暨自民國八十九年十
二月三日起，逾期在六個月以內，按年息百分之一點○三四計算，逾期超過六個月以
上，按年息百分之二點○六八計算之違約金。
原告其餘之訴駁回。
訴訟費用由被告連帶負擔。
    事    實
甲、原告方面：
一、聲明：求為判決
（一）被告應連帶給付原告新臺幣（下同）九十七萬三千六百十八元，及自民國八十
      九年七月二十二日起至清償日止，按年息分之九點三四計算之利息，其逾期在
      六個月以內，按上開利率百分之十，逾期超過六個月以上，按上開利率百分之
      二十計算之違約金。
（二）被告應連帶給付原告美金三萬六千八百三十九點七九元，及自八十九年十月二
      十五日起至八十九年十二月二日止，按年息百分之十計算之利息；自八十九年
      十二月二日起至清償日止，按年息百分之十點三四計算之利息；暨自八十九年
      十二月三日起，逾期在六個月以內，按年息百分之一點○三四計算，逾期超過
      六個月以上，按年息百分之二點○六八計算之違約金；或按清償日當時原告銀
      行掛牌賣出匯率折算新臺幣給付之。
二、陳述：
（一）被告揚川耀電機股份有限公司（下簡稱揚川公司）於八十九年五月二十日邀同
      其餘被告戊○○、李蕓甄（原名甲○○）、丙○○為連帶保證人與原告訂立連
      帶保證契約，約定就被告揚川公司對原告所負一切債務以本金二千萬元暨其利
      息、遲延利息、違約金、損害賠償等從屬於主債務人之負擔，願與主債務人負
      連帶清償之責。
（二）嗣被告揚川公司於八十九年五月二十二日向原告借款一百萬元，約定期限五年
      ，至九十四年五月二十二日止，分六十期按月平均攤還本息，利息則按年息百
      分之九點三四計算，倘逾期未依約償付，視為全部屆期，除遲延利息外，逾期
      在六個月以內，按約定利率百分之十，逾期超過六個月以上，按約定利率百分
      之二十加計違約金。惟被告自八十九年七月二十二日起即未依約給付，經原告
      屢催，除收回本金二萬六千三百八十二元外，迄尚餘本金九十七萬三千六百十
      八元，及利息、違約金未獲清償。
（三）被告揚川公司另於八十九年五月二十日邀同被告戊○○、李蕓甄、丙○○與原
      告簽訂「進口物資融資契約」，再於八十九年六月一日依約開具「開發信用狀
      申請書」，委託原告開發一百八十天遠期信用狀一筆計美金四萬九千四百元向
      國外採購物資，經原告向國外銀行為其墊款貨物單據到達後經通知揚川公司簽
      章提貨訖（到期日為八十九年十二月二日），惟到期後經催討除清償部分本息
      外，餘款分文未付，迄尚餘本金美金三萬六千八百三十九元七角九分及利息、
      違約金未付。依前述進口物資融資契約第十一條約定倘逾期清償時，被告願繳
      付遲延利息及違約金，其遲延利息依原告銀行到期日當日新臺幣放款基本利率
      加百分之二點五與原告銀行匯授信外匯牌告利率比較，孰高為準（本件為年息
      百分之十點三四），並按前開利率，逾期在六個月內按約定利率百分之十，逾
      期超過六個月部分，按約定利率百分之二十計付違約金。此部分金額均依償還
      當日原告銀行掛牌賣出匯率折算新臺幣繳付或自有外匯繳付。
（四）為此依借貸及連帶保證契約關係提起本件訴訟，請求被告連帶清償。
三、證據：提出借據、保證書、進口物資融資契約、開發信用狀申請書、國外銀行墊
    款通知及匯票、進口單據通知書各一紙、約定書四紙。
乙、被告揚川公司、戊○○方面：
    被告揚川公司、戊○○未於言詞辯論期日到場亦未提出書狀作何聲明或陳述。
丙、被告李蕓甄方面：
一、聲明：求為判決駁回原告之訴。
二、陳述：伊因為生病所以二、三個月才繳一次，只有遲延一點而已，希望原告能讓
    伊分期倩償，伊真的願意清償本件借款，希望不要連累到保證人。
丁、被告丙○○方面：
    被告丙○○未於最後言詞辯論期日到場據其以前所為聲明、陳述略以：
一、聲明：求為判決駁回原告之訴。
二、陳述：伊單純擔任保證人。
    理    由
一、本件被告揚川公司、戊○○未於言詞辯論期日到場，被告丙○○未於最後言詞辯
    論期日到場，核均無民事訴訟法第三百八十六條所列各情形，爰依原告之聲請，
    由其一造辯論而為判決。
二、原告主張之事實，業據提出借據、保證書、進口物資融資契約、開發信用狀申請
    書、國外銀行墊款通知及匯票、進口單據通知書各一紙、約定書四紙為證；並為
    到場之被告李蕓甄、丙○○所不爭執；被告揚川公司、戊○○則經合法通知，並
    未到庭復未提出書狀作何聲明、陳述以供本院審酌，經本院調查之結果，堪認原
    告之主張為真正。至被告李蕓甄所辯：因生病是無法如期清償，其遲延情節輕微
    一節，縱認屬真正，原告既不同意被告因此得延期清償，則並無得執此即免遲延
    責任。
三、從而，原告本於借貸及連帶保證契約關係請求被告連帶清償如主文第一、二項所
    示之本金、利息、違約金，即屬有據予准許。至（一）關於本金九十七萬三千六
    百十八元部分，約定之清償日既為每月二十二日，是違約金之請求應自八十九年
    七月二十三日起算。（二）關於本金美金三萬六千八百三十九元七角九分部分，
    到期日既為八十九年十二月二日，是遲延利息應自八十九年十二月三日起算。原
    告逾前開部分之請求自屬無據，應予駁回。再者關於外國貨幣之債，原應以外國
    貨幣請求給付之，僅依民法第二百零二條前段規定賦予債務人得選擇以中華民國
    通用貨幣給付之權，要與債權人無涉，是原告無由請求被告按本國貨幣給付，併
    此敘明。
據上結論：本件原告之訴為一部有理由，一部無理由，並依民事訴訟法第三百八十五
條第一項前段、第七十九條但書、第八十五條第二項判決如主文。
中      華      民      國    九十二    年      五      月    一      日
                                  臺灣板橋地方法院民事第一庭
~B法  官  黃信滿
右為正本係照原本作成。
如對本判決上訴，須於判決送達後二十日內向本院提出上訴狀。
中      華      民      國    九十二    年      五      月    一      日
~B書記官  吳美瑤


司法院資訊處製作；財團法人民間司法改革基金會備份。
